【裁判字號】    99,訴,198
【裁判日期】    990330
【裁判案由】    妨害自由等
【裁判全文】
臺灣高雄地方法院刑事判決               99年度訴字第198號
公  訴  人  臺灣高雄地方法院檢察署檢察官
被      告  甲○○
選任辯護人  張名賢律師
            呂政庭律師
被      告  庚○○
            戊○○
            丙○○
上列被告因妨害自由等案件，經檢察官提起公訴（98年度偵字第
6842號），經被告於準備程序中就被訴事實為有罪之陳述，本院
裁定改以簡式審判程序審理，並判決如下：
    主  文
甲○○共同犯私行拘禁罪，累犯，處有期徒刑伍月，如易科罰金
，以新臺幣壹仟元折算壹日。
庚○○共同犯私行拘禁罪，累犯，處有期徒刑肆月，如易科罰金
，以新臺幣壹仟元折算壹日。
戊○○共同犯私行拘禁罪，處有期徒刑肆月，如易科罰金，以新
臺幣壹仟元折算壹日。
丙○○共同犯私行拘禁罪，處有期徒刑肆月，如易科罰金，以新
臺幣壹仟元折算壹日。
    事  實
一、甲○○前於民國92年間因竊盜案件，經本院以94年度簡字第
    1648號判決處有期徒刑3 月確定，於94年6 月15日易科罰金
    執行完畢；另庚○○前於96年間因妨害兵役治罪條例案件，
    經本院以97年度簡字第316 號判決處有期徒刑2 月確定，並
    於97年11月24日徒刑執行完畢。
二、詎甲○○仍不知悔改，認己○○詐領其娃娃機財物，於98年
    1 月10日，經蘇子銘以電話聯絡，得知己○○在高雄市○鎮
    區○○路195 號富爾樂超商，乃邀同庚○○、戊○○、丙○○及其他姓名、年籍均不詳之成年男子約4 、5 名，於同日
    晚上11時40分許，到達富爾樂超商後，先由甲○○拉己○○
    至騎樓，其等即先共同出手毆打己○○，嗣又共同基於妨害
    自由之犯意聯絡，用強暴方式將己○○押至其等所開來之某
    輛自小客車上以剝奪其行動自由，旋開往高雄市三民區某停
    車場，再由甲○○命其中3 名姓名、年籍均不詳之成年男子
    ，接續毆打己○○，致己○○受有脾臟撕裂傷合併腹腔積血
    之傷害（傷害部分業據己○○撤回告訴，詳如後述）。後甲○○、庚○○、戊○○、丙○○等人又將己○○拉至該停車
    場辦公室，脅迫己○○將身上物品交出，己○○因輔遭毆打
    心生畏懼，遂將身分證、行照、駕照、健保卡等證件取出，
    甲○○隨即將上開證件取走，以查證己○○身分及住處，並
    要求己○○帶其等前往己○○家。其後己○○表示家人不在
    家，就將甲○○等人帶往乙○○位於高雄縣鳥松鄉之住處欲
    找乙○○出面處理，惟乙○○並未出面，甲○○等人乃於翌
    日凌晨再將己○○載回富爾樂超商，並將上開證件返還予己○○，至此己○○之行動自由始恢復。
三、案經己○○訴由高雄市政府警察局前鎮分局移送臺灣高雄地
    方法院檢察署檢察官偵查起訴。
    理  由
一、本件被告甲○○、庚○○、戊○○、丙○○（下稱甲○○等
    人）所犯均非死刑、無期徒刑或最輕本刑有期徒刑三年以上
    之罪，亦非高等法院管轄第一審案件，且於準備程序進行中
    ，被告甲○○等人先就被訴事實為有罪之陳述，經告知被告
    甲○○等人簡式審判程序之旨，並聽取檢察官、被告甲○○
    等人之意見後，本院裁定改以簡式審判程序審理，是本件之
    證據調查，依刑事訴訟法第273 條之2 規定，不受同法第15
    9 條第1 項、第161 條之2 、第161 條之3 、第163 條之1
    及第164 條至第170 條規定之限制，合先敘明。
二、前開事實，業據被告甲○○等人於本院審理時坦承不諱，核
    與證人即被害人己○○於警詢及偵查中；證人丁○○、乙○○、張心燕、蕭英明、蘇子銘於偵查中之證述情節相符，復
    有長庚紀念醫院98年1 月20日診字第3108號診斷證明書、富
    爾樂超商監視器錄影畫面翻拍照片4 張、高雄市政府警察局
    前鎮分局受理各類案件紀錄表（見警卷第6-7 、21、24、26
    頁，偵卷第8- 9、20-21 、97-98 、108-110 、120-121 頁
    ）在卷可憑，足徵被告甲○○等人任意性之自白，均核與事
    實相符，應屬可信。是本件事證明確，被告甲○○等人犯行
    均堪認定，均應依法論科。
三、按刑法第302 條之妨害自由罪，係妨害他人自由之概括的規
    定，故行為人具有一定目的，以非法方法剝奪人之行動自由
    者，除法律別有處罰較重之規定（例如略誘及擄人勒贖等罪
    ），應適用各該規定處斷外，如以使人行無義務之事，或妨
    害人行使權利為目的，而其強暴脅迫復已達於剝奪人行動自
    由之程度，即祇成立本罪，不應再依同法第304 條論處。誠
    以此項使人行無義務之事，或妨害人行使權利之低度行為，
    應為非法剝奪人之行動自由之高度行為所吸收，不能以其目
    的係在使人行無義務之事，或妨害人行使權利，認為係觸犯
    刑法第302 條第1 項及第304 條第1 項罪名，而依刑法（指
    修正前刑法）第55條從一重處斷（最高法院93年臺上字第33
    09號判決要旨可資參照）。被告甲○○等人基於逼迫被害人
    找人出面處理之目的，於剝奪被害人行動自由期間，雖以脅
    迫手段命被害人交出身上證件等物並加以取走，使被害人行
    上開無義務之事，然既已達於剝奪告訴人行動自由之程度，
    應僅成立刑法第302 條之罪，是核被告甲○○等人所為，均
    係犯刑法第302 條第1 項之私行拘禁罪，公訴意旨認被告甲○○等人上開所為係以一行為觸犯刑法第302 條第1 項之私
    行拘禁罪及同法第304 條第1 項之強制罪，為想像競合犯云
    云，顯有誤解，附此敘明。又被告甲○○等人與其他年籍不
    詳之成年男子4 、5 名就上開犯行，有犯意聯絡及行為分擔
    ，為共同正犯。再查被告甲○○、庚○○前分別有事實欄所
    載之有期徒刑執行完畢前科，有臺灣高等法院被告前案紀錄
    表存卷可查，是其2 人於受有期徒刑之執行完畢後5 年內，
    故意再犯本件有期徒刑以上之罪，依刑法第47條第1 項之規
    定，均應論以累犯並加重其刑。爰審酌被告甲○○等人不思
    向警察機關報案以查明被害人己○○是否確有詐領娃娃機內
    財物，竟動用私刑，以強暴、脅迫方式強押被害人上車，剝
    奪被害人行動自由，又強令其交出身上物品，造成被害人心
    理上畏佈，量刑本不宜從輕，以及考量被告甲○○等人參與
    本件犯行之程度，暨其等犯罪後能坦承犯行，態度尚稱良好
    等一切情狀，各量處如主文所示之刑，並均諭知易科罰金之
    折算標準，以示懲儆。
四、公訴意旨另以：被告甲○○等人及其他姓名、年籍均不詳之
    成年男子約4 、5 名，共同基於傷害之犯意聯絡，於前揭時
    間到達富爾樂超商後，先由被告甲○○拉被害人己○○至騎
    樓，被告甲○○等人即共同出手毆打己○○，嗣將被害人己○○強行載至高雄市三民區某停車場，再由被告甲○○命其
    中3 名姓名、年籍均不詳之成年男子，接續毆打被害人己○○，致被害人己○○受有脾臟撕裂傷合併腹腔積血之傷害。
    因認被告甲○○等人分別涉犯刑法第277 條第1 項之普通傷
    害罪嫌等語。然按告訴乃論之罪，告訴人於第一審辯論終結
    前，得撤回其告訴；又告訴經撤回者，法院應諭知不受理之
    判決；法院諭知不受理判決，得不經言詞辯論為之，刑事訴
    訟法第238 條第1 項、第303 條第3 款、第307 條分別定有
    明文。查本件被告甲○○等人因傷害案件，經檢察官提起公
    訴，認被告涉犯刑法第277 條第1 項之普通傷害罪嫌，依同
    法第287 條前段之規定，須告訴乃論。茲被告甲○○等人於
    本院辯論終結前，均與被害人己○○調解成立，且被害人己○○也具狀撤回告訴，表示不再追究，有高雄縣鳥松鄉調解
    委員會99年1 月15日99刑調字第008 號調解書、撤回告訴狀
    附卷可稽（見審訴卷第33、35頁），揆諸上揭說明，此部分
    原應為不受理之諭知，但公訴意旨認此與前開論罪科刑部分
    有裁判上一罪關係，爰不另為不受理之諭知，附此敘明。
據上論斷，應依刑事訴訟法第273 條之1 第1 項、第299 條第1
項前段，刑法第28條、第302 條第1 項、第47條第1 項、第41條
第1 項前段，刑法施行法第1 條之1 ，判決如主文。
本案經檢察官鄧怡君到庭執行職務。
中    華    民    國    99    年    3     月    30    日
              刑事第十七庭    法  官  余銘軒
以上正本證明與原本無異。
如不服本判決應於收受送達後10日內向本院提出上訴書狀，並應
敘述具體理由；如未敘述上訴理由者，應於上訴期間屆滿後20日
內向本院補提理由書（均須按他造當事人之人數附繕本）「切勿
逕送上級法院」。
中    華    民    國    99    年    3     月    31    日
                              書記官  吳書逸
附錄論罪科刑法條
中華民國刑法第302條
（剝奪他人行動自由罪）
私行拘禁或以其他非法方法，剝奪人之行動自由者，處 5 年以
下有期徒刑、拘役或 3 百元以下罰金。
因而致人於死者，處無期徒刑或 7 年以上有期徒刑，致重傷者
，處 3 年以上 10 年以下有期徒刑。
第 1 項之未遂犯罰之。
中華民國刑法第304條
（強制罪）
以強暴、脅迫使人行無義務之事或妨害人行使權利者，處 3 年
以下有期徒刑、拘役或 3 百元以下罰金。
前項之未遂犯罰之。

司法院資訊處製作；財團法人民間司法改革基金會備份。
